【裁判字號】    95,訴,587
【裁判日期】    951204
【裁判案由】    違反毒品危害防制條例
【裁判全文】
臺灣新竹地方法院刑事判決               95年度訴字第587號
公  訴  人  臺灣新竹地方法院檢察署檢察官
被      告  甲○○
                    （現另案在臺灣桃園女子監獄執行）
上列被告因違反毒品危害防制條例，經檢察官提起公訴（95年度
毒偵字第1266號），被告於本院準備程序進行中，先就被訴事實
為有罪之陳述，經本院合議庭裁定由法官獨任進行簡式審判程序
，本院判決如下：
    主  文
甲○○施用第一級毒品，累犯，處有期徒刑壹年。又施用第二級
毒品，累犯，處有期徒刑伍月。應執行有期徒刑壹年貳月。
    事  實
一、甲○○前因施用毒品案件，經本院於民國87年12月1日以87
    年度毒聲字第1052號裁定送觀察勒戒後，因認無繼續施用毒
    品傾向，由臺灣新竹地方法院檢察署檢察官於87年12月31日
    以87年度偵字第7518號為不起訴處分確定。又於90年間因施
    用第一、二級毒品案件，經本院於90年10月31日以90年度毒
    聲字第1611號裁定送觀察勒戒後，因認有繼續施用毒品之傾
    向，再由本院於91年5月30日以91年度毒聲字第553號裁定令
    入戒治處所施以強制戒治，於92年4月19日強制戒治期滿；
    且由本院於91年10月8日以91年度訴字第394號就施用第一級
    毒品部分判處有期徒刑1年，施用第二級毒品部分判處有期
    徒刑3月，應執行有期徒刑1年2月，並因撤回上訴確定，於
    93年3月18日縮短刑期假釋出監，刑期至93年5月26日屆滿，
    以已執行論。復於94間因施用第一級毒品案件，經本院於95
    年5月22日以94年度訴字第942號判處有期徒刑1年確定，再
    於95年間因施用第二級毒品案件，經本院於95年6月14日以
    95年度竹簡字第383號判處有期徒刑5月（該刑事簡易判決於
    95年6月19日合法送達被告）。詎其仍不知悛悔，於強制戒
    治執行完畢釋放後5年內，基於施用第一級毒品海洛因及第
    二級毒品安非他命之犯意，於前案判決送達之翌日即95年6
    月20日上午10時許，在新竹市○○路198巷1弄10號3樓住處
    ，以將海洛因粉末摻水稀釋置入注射針筒施打之方式，施用
    第一級毒品海洛因1次，並於同日施打海洛因後，旋另行起
    意，在同址，以玻璃球吸食器燒烤安非他命之方式，施用第
    二級毒品安非他命1次。嗣於95年6月22日晚上19時許，在新
    竹市○○路○段唐老鴨遊樂場前為警攔檢後帶回新竹市警察
    局第二分局東勢派出所訊問並採尿送驗後查悉上情。
二、案經新竹市警察局第二分局報請臺灣新竹地方法院檢察署檢
    察官偵查起訴。
    理  由
一、按裁判如經宣示者，於宣示時對外發生效力；如未經宣示、
    公告時，則於該裁判送達於當事人、代理人、辯護人或其他
    受裁判之人時，始對外發生裁判之效力。而經宣示之判決，
    於最後審理事實法院宣示判決後始行發生之事實，既非該法
    院所得審判，即為該案判決之既判力所不及，其既判力對於
    時間效力之範圍，應以最後審理事實法院之宣示判決日為判
    斷之標準，因而得上訴於高等法院之第一審刑事判決經宣示
    者，如未據上訴，其既判力之時點，固應至宣判之日；惟若
    第一審之確定判決，因未經言詞辯論，而未宣示及對外公告
    ，即應以其正本最先送達於當事人之時，對外發生效力，而
    以之為該確定判決既判力範圍之時點，此有最高法院95年度
    臺非字第99號判決可參。查本件被告甲○○前施用第二級毒
    品案件，經本院於95年6月14日以95年度竹簡字第383號判處
    有期徒刑5月，該案判決後判決正本最先於95年6月19日合法
    送達至被告住所即新竹市○區○○路198巷1弄10號3樓，由
    同居人即其母親石秀鳳代收，再於翌日即95年6月20日送達
    予檢察官等情，業據調取本院95年度竹簡字第383號案卷核
    閱無誤，並影印送達證書2份附卷可憑；是揆諸上開最高法
    院判決意旨，上開案件既判力範圍之時點應迄95年6月19止
    ，從而本案被告於95年6月20日施用毒品犯行，並不為本院
    95年度竹簡字第383號案件判決既判力效力所及，本案自應
    為實體裁判，合先敘明。
二、上揭事實，業據被告甲○○於警詢及本院審理時坦認不諱（
    見竹檢95年度毒偵字第1266號卷第3-5頁、本院卷95年10月2
    3日準備程序筆錄、審判筆錄），且：
  (一)其為警查獲後採集尿液送請臺灣檢驗科技股份有限公司以EI
    A酵素免疫分析法、GC/MS氣相層析/質譜儀法確認檢驗後，
    呈鴉片類、甲基安非他命陽性反應，有該公司95年7月10日
    濫用藥物尿液檢驗報告、辦理煙毒、麻醉藥品案尿液送驗受
    檢人真實姓名代號對照表暨送驗登記簿在卷可稽（見同上偵
    卷第10-11頁），足認被告自白核與事實相符。
  (二)另被告前因施用毒品案件，經本院於87年12月1日以87年度
    毒聲字第1052號裁定送觀察勒戒後，因認無繼續施用毒品傾
    向，由臺灣新竹地方法院檢察署檢察官於87年12月31日以87
    年度偵字第7518號為不起訴處分確定。又於90年間因施用第
    一、二級毒品案件，經本院於90年10月31日以90年度毒聲字
    第1611號裁定送觀察勒戒後，因認有繼續施用毒品之傾向，
    再由本院於91年5月30日以91年度毒聲字第553號裁定令入戒
    治處所施以強制戒治，於92年4月19日強制戒治期滿；且由
    本院於91年10月8日以91年度訴字第394號就施用第一級毒品
    部分判處有期徒刑1年，施用第二級毒品部分判處有期徒刑3
    月，應執行有期徒刑1年2月，並因撤回上訴確定，於93年3
    月18日縮短刑期假釋出監，刑期至93年5月26日屆滿，以已
    執行論。復於94間因施用第一級毒品案件，經本院於95年5
    月22日以94年度訴字第942號判處有期徒刑1年確定，再於95
    年間因施用第二級毒品案件，經本院於95年6月14日以95年
    度竹簡字第383號判處有期徒刑5月等情，分別有卷附臺灣高
    等法院被告前案紀錄表、不起訴處分書及各該刑事判決可憑
    （見同上偵卷第18-26頁）。
  (三)綜上所述，本案事證明確，被告於強制戒治執行完畢釋放後
    5年內，施用第一級毒品海洛因及第二級毒品安非他命之犯
    行堪以認定，應依法論科。
二、論罪科刑部分：
  (一)新舊法之比較
    １查被告行為後，刑法部分條文業於94年1月7日修正，94年
      2月2日公布，95年7月1日施行，現行刑法第2條第1項規定
      ：「行為後法律有變更者，適用行為時之法律，但行為後
      之法律有利於行為人者，適用最有利於行為人之法律」，
      上開規定乃與刑法第1條罪刑法定主義契合，而貫徹法律
      禁止溯及既往原則，係規範行為後法律變更所生新舊法律
      比較適用之準據法，是刑法第2條本身雖經修正，但該條
      既屬適用法律之準據法，本身尚無比較新舊法之問題，應
      一律適用裁判時之現行刑法第2條第1項之規定，為「從舊
      從輕」之比較，以決定適用之刑罰法律，先予敘明。且比
      較時應就罪刑有關之共犯、未遂犯、想像競合犯、牽連犯
      、連續犯、結合犯，以及累犯加重、自首減輕暨其他法定
      加減原因（如身分加減）與加減例等一切情形，綜其全部
      罪刑之結果而為比較，此有最高法院95年第8次刑事庭會
      議決議可資參照。
    ２被告前因施用毒品案件，經本院於91年10月8日以91年度
      訴字第394號就施用第一級毒品部分判處有期徒刑1年，施
      用第二級毒品部分判處有期徒刑3月，應執行有期徒刑1年
      2月，於93年3月18日縮短刑期假釋出監，刑期至93年5月
      26日屆滿，以已執行論，此有被告前案紀錄表附卷可稽，
      茲於5年以內再故意犯本件有期徒刑以上之罪，不論依修
      正前之刑法第47條，或修正後之刑法第47條第1項之規定
      ，均構成累犯，對被告而言並無有利或不利之情形，自不
      生新舊法比較之問題，應逕依修正前之刑法第47條，論以
      累犯，並加重其刑。
    ３又被告行為後，刑法第51條業於94年1月7日修正公布，並
      於95年7月1日施行，修正前刑法第51條規定：「數罪併罰
      ，分別宣告其罪之刑，依左列各款定其應執行者」，其中
      第5款規定：「宣告多數有期徒刑者，於各刑中之最長期
      以上，各刑合併之刑期以下，定其刑期。但不得逾20年」
      ，修正後刑法第51條第5款規定：「宣告多數有期徒刑者
      ，於各刑中之最長期以上，各刑合併之刑期以下，定其刑
      期。但不得逾30年」。比較結果，修正後刑法並非較有利
      於行為人，依刑法第2條第1項前段之規定，仍應依修正前
      刑法，定其應執行之刑。
    ４綜合上述各條文修正前後之比較，揆諸修正後刑法第2條
      第1項規定之「從舊從輕」原則及前揭最高法院決議意旨
      ，修正後之規定並非較有利於被告，爰依刑法第2條第1項
      前段規定，整體適用行為時即修正前之刑法相關規定，對
      被告較為有利。
二、核被告所為係犯毒品危害防制條例第10條第1項之施用第一
    級毒品罪及同條第2項之施用第二級毒品罪。其持有海洛因
    、安非他命之低度行為，應為施用之高度行為所吸收，不另
    論罪。被告所犯上開2罪，犯意各別，罪名不同，應分論併
    罰之。被告前因施用毒品案件，經本院於91年10月8日以91
    年度訴字第394號就施用第一級毒品部分判處有期徒刑1年，
    施用第二級毒品部分判處有期徒刑3月，應執行有期徒刑1年
    2月，於93年3月18日縮短刑期假釋出監，刑期至93年5月26
    日屆滿，以已執行論，此有臺灣高等法院被告全國前案紀錄
    表可稽，其前受有期徒刑執行完畢，於5年以內故意再犯本
    件最重本刑為有期徒刑以上之上開2罪，均為累犯，應依修
    正前刑法第47條，論以累犯，並均加重其刑。爰審酌被告犯
    罪後坦承犯行，前已因施用毒品，經觀察、勒戒後，無繼續
    施用毒品傾向，由檢察官為不起訴處分，並經本院判處徒刑
    ，惟又違反禁令施用毒品，顯見自制力甚低，所為對個人身
    心戕害程度，暨被告之生活狀況、品行、智識程度、犯罪之
    動機、目的、手段、所生危害及犯罪後之態度等一切情狀，
    各量處如主文所示之刑，並依修正前刑法第51條第5款之規
    定定其應執行刑。
據上論斷，應依刑事訴訟法第273條之1第1項、第299條第1項前
段，毒品危害防制條例第10條第1項、第2項，刑法第2條第1項前
段、修正前刑法11條前段、第51條第5款、第47條，判決如主文
。
本案經檢察官葉乃瑋到庭執行職務
中    華    民    國    95    年    12    月    4     日
                  刑事第五庭    法  官   吳靜怡
以上正本證明與原本無異。
如不服本判決，應於送達後10日內向本院提出上訴狀。
中    華    民    國    95    年    12    月    6     日
                                書記官   馮玉玲
附錄本案論罪科刑法條全文：
毒品危害防制條例第10條
施用第一級毒品者，處 6 月以上 5 年以下有期徒刑。
施用第二級毒品者，處 3 年以下有期徒刑。


司法院資訊處製作；財團法人民間司法改革基金會備份。
